【裁判字號】    89,上訴,136
【裁判日期】    890408
【裁判案由】    殺人未遂
【裁判全文】
臺灣高等法院高雄分院刑事判決                    八十九年度上訴字第一三六號
    上  訴  人  臺灣高雄地方法院檢察署檢察官
    上  訴  人  丙○○
    即  被  告
    選任辯護人  黃鯤潮
右上訴人等因被告殺人未遂案件，不服臺灣高雄地方法院八十七年度訴字第二二九八
號中華民國八十八年十二月二十二日第一審判決（起訴案號：臺灣高雄地方法院檢察
署八十七年度偵字第一一四七○號），提起上訴，本院判決如左：
      主  文
上訴駁回。
    事  實
一、丙○○與謝志清、吳佳鴻（均另案審理），於民國八十六年三月四日凌晨三時許
    ，在高雄市○○○路四六九號皇家廣場大樓電梯內，因見乙○○、張國英及張國
    鼎等人不順眼，竟一時衝動，共同基於傷害之犯意聯絡，乘乙○○等人步出電梯
    欲行離去之際，由丙○○持刀，謝志清及吳佳鴻以徒手之方式，追趕乙○○、張
    國英及張國鼎等人，乙○○等人見狀分頭逃跑，乙○○為丙○○、謝志清、吳佳
    鴻追及，丙○○、謝志清、吳佳鴻遂共同以刀或徒手傷害乙○○，致乙○○受有
    左臉頰斜向十五甲分切割傷、左下頜三甲分切割傷、上背部二處深切割傷（分別
    為三Ｘ二甲分及十一甲分Ｘ二甲分）、下背部二處深切割傷（分別為十甲分Ｘ二
    甲分、四Ｘ二甲分）、腹部十二甲分Ｘ三甲分切割傷、合併失血性休克等傷害，
    嗣經乙○○求饒，丙○○、吳佳鴻、謝志清等人停手後，乙○○見狀迅即搭乘計
    程車逃離現場，適有巡邏警車經過，張國英攔車報警，當場逮捕謝志清、吳佳鴻
    ，丙○○則乘機逃逸。
二、案經乙○○訴請臺灣高雄地方法院檢察署檢察官偵查起訴。
    理  由
一、訊據上訴人即被告丙○○固不諱言有於右揭時、地，因生日邀宴，與友人至上開
    大樓十四樓葛萊美ＫＴＶ喝酒、唱歌，席間並因巧遇謝志清、吳佳鴻等人而合併
    包廂飲宴等事實，惟矢口否認有於唱歌完畢離去時，共同持刀傷害乙○○之犯行
    ，辯稱：我當天與友人「阿塗」、「山東」、「蔡頭」、「隆仔」等人及一名小
    姐至上開大樓ＫＴＶ喝酒唱歌，以預付包廂費之方式消費，嗣因酒醉，在不勝酒
    力情況下，於凌晨一時許即先行離去，並非與謝志清、吳佳鴻等人同行離開，亦
    未與乙○○等人在電梯相遇，焉能出手毆打乙○○等人云云。經查：
（一）被告丙○○、謝志清及吳佳鴻等人，曾於八十六年三月四日，在高雄市○○○
      路四六九號十四樓葛萊美ＫＴＶ，一起喝酒、唱歌等事實，業據被告丙○○及
      共同被告謝志清、吳佳鴻供承在卷，顯見被告丙○○是晚確有至該大樓消費無
      訛。
（二）被告丙○○確於上開時日凌晨三時許，與謝志清、吳佳鴻等人共同在現場，由
      丙○○持刀、吳佳鴻、謝志清以徒手毆打傷害乙○○之事實，除據告訴人乙○
      ○迭於警訊、偵查及原審、本院審理時指訴歷歷外，並有高雄市立大同醫院八
      十六年三月四日診斷證明書影本一紙附卷可稽。被告丙○○持刀傷害乙○○部
      分，並據共同被告謝志清於另案偵查及原審法院審理時供稱：當日持刀殺傷乙
      ○○之人即為綽號「阿輝」之朋友，其真實姓名為丙○○等語（見卷附八十六
      年度訴字第二二六九號八十六年十二月一日、八十七年三月三十日訊問筆錄及
      台灣高雄地方法院檢察署八十六年度偵字第六○六○號八十六年三月四日偵查
      筆錄），共同被告謝志清雖於原審調查時，翻異其詞，改稱：其與被告丙○○
      原即不合，復因告訴人乙○○於上開案件中指認行兇者長得胖胖的，所以就指
      認係丙○○云云，然原審依職權調閱八十六年度訴字第二二六九號被告謝志清
      、吳佳鴻等殺人未遂案件刑事全案卷宗，上開二人於八十六年三月四日凌晨三
      時許，經警逮捕製作訊問筆錄後，同日晚間八時許，即由員警解送台灣高雄地
      方法院檢察署（以下簡稱高雄地檢署）由檢察官依法訊問，期間告訴人乙○○
      並未隨同至高雄地檢署受訊，且其警訊筆錄係於同日凌晨，為警於高雄市立大
      同醫院加護病房內製作，而告訴人是時更因傷重無法言語，僅能以點頭及簡單
      口語方式描述案情，並無陳述被告丙○○身材模樣，共同被告謝志清於偵查中
      受訊時，不僅無從得知告訴人指訴內容，更無以經由告訴人指稱，而得以影射
      被告可能，顯見共同被告謝志清上述於原審調查時所陳與事實不符，再參以本
      件共同涉案被告吳佳鴻於前開偵查時證稱：持刀殺傷乙○○之人，聽謝志清說
      ，係謝志清之朋友阿輝持刀殺傷的等語（見高雄地檢署八十六年度偵字第六○
      六○號卷八十六年三月四日訊問筆錄），兩者互核以觀，證人謝志清於聽聞告
      訴人乙○○指訴前，即已向檢察官及吳佳鴻陳稱持刀者係被告丙○○，足見謝
      志清自始即已知悉上開案情，而非受告訴人指訴引導所致，其於上開案件所供
      顯係真實，於原審調查時所述，無非係圖免被告罪責之詞，無足採信。又告訴
      人乙○○雖於偵查時，對被告丙○○之特徵描述稱：約一百七十甲分至一百八
      十甲分，身體強壯、頭髮有點捲捲，臉型較肥胖，沒帶眼鏡等語，與被告丙○
      ○實際身高一百八十三甲分、帶眼鏡、頭髮平直等部分特徵未合，然以告訴人
      身高遠低於被告，且是時被告丙○○在追趕及毆打過程中，身體本有彎曲現象
      ，本即無從清楚目測出被告丙○○之精確身高，偶有失真在所難免，而髮型、
      眼鏡均非一般人固化特徵，常可經由髮型整染及配帶隱型眼鏡方式改變，縱認
      被告從未有上開造型改變行為，依當時事發突然，於急迫情狀之下，至少就被
      告臉型及身高等重要特徵部分，描述差距非大，堪認告訴人指訴非虛。至共同
      被告謝志清對被告丙○○住處稱係居住於高雄縣鳳山地區云云，而與被告丙○
      ○實際住所未合，然此部分證言縱有誤差，仍無礙於本件被告持刀傷害等重要
      事項之認定，併予敘明。
（三）參以被告丙○○於原審調查時另辯稱：當日共同至ＫＴＶ唱歌之友人，有「阿
      塗」、「山東」、「蔡頭」、「隆仔」等人及一名小姐云云，然衡諸常情，苟
是日確如被告所辯，係因生日經上開友人邀約才至右揭地點聚會，則渠等間應
      交情菲淺，互有往來，當可提供上開人之真實姓名、年籍或住址，俾便就被告
      是否曾先行離去之不在場部分查考，豈有完全無法提供之理，是被告此部份所
      辯，尚非可採；況原審就被告是否曾持刀殺傷乙○○一節，諭令被告測謊鑑定
      ，由高雄市政府警察局警察大隊先蒐集資料、案情、證據、筆錄及原審委鑑所
      要問題，通知受測者（即被告）以測前晤談，談論有關本案問題疑點何在、如
      何解決，讓受測者了解測謊過程，並同意測試後，在未下任何結論前提下，經
      ＰＯＬＹＧＲＡＰＨ儀器，以模擬中性卡片數字剌激測驗法檢測生理反應，讓
      受測者了解受測過程，並降低其對儀器之緊張程度後，再採區域比對法，以編
      排之題組作三、四次之主測試，實施測試，經分析比對心理及生理變化之反應
      圖譜後，鑑驗結果對「有關本案，案發當時，你有沒有拿刀殺乙○○？」題組
      ，被告答稱：「沒有」部分，呈現不實反應，有鑑定人即該局施測人羅時強於
      原審法院審理時結證證述上情，並有該局八十八年八月十日高市警刑大鑑字第
      六一三三號鑑驗通知書及八十八年九月三十日高市警刑大鑑字第七六八一號函
      附被告丙○○、告訴人乙○○及共同被告吳佳鴻等人之同意書暨生理狀況表、
      題目表、測謊圖譜等影本在卷可佐，益徵被告是時確有持刀殺傷乙○○事實至
      明。至證人即被告父親趙文祥雖於原審調查時證稱：被告是日凌晨約一時許，
      即回到家中睡覺云云，然證人與被告係屬父子關係，本於親情所繫，所為證言
      是否與事實相符，衡非無疑，參酌上開不利被告之積極事證，所述無非事後袒
      護被告之詞，殊無足採。
（四）又共同被告謝志清、吳佳鴻雖均於原審調查時否認曾在現場毆打告訴人云云，
      渠等並均辯稱：當時係見友人與人發生爭執，為去勸架而至現場云云。然參諸
      現場目擊證人張國英於偵查時所結證稱：我與乙○○、張國鼎等三人，當時搭
      乘電梯走出大樓門口準備離去時，突然被五至六人開始毆打追趕，其中包括謝
      志清、吳佳鴻二人，嗣因其跑到馬路對面，渠等才未再追過來，適有巡邏警員
      到來，經向警方報案後，即見警方將謝志清及吳佳鴻二人帶走等語（見原審法
      院八十六年度訴字第二二六九號卷八十八年八月十三日訊問筆錄及八十六年三
      月四日警訊筆錄），且共同被告吳佳鴻於原審法院另案審理時亦供承：「我有
      看到乙○○跟謝志清在扭打：：」等語（參見前開八十六年度訴字第二二六九
      號刑事案件訊問筆錄），衡諸證人張國英與被告及謝志清、吳佳鴻間，均非熟
      識，復無宿怨，當無架詞構陷之理，所為證言自可採憑，足認共同被告謝志清
      有追趕並毆打告訴人之事實。
（五）再共同被告吳佳鴻於警逮捕當時，所著長褲沾有血跡（見八十六年度偵字第六
      ○六○號卷第十九頁之照片所示），堪認吳佳鴻是時有與謝志清及丙○○在毆
      打現場身體接觸，致有血跡沾染之事實，且參酌其於原審審理時供稱：「（當
      天是如何到ＫＴＶ？）是謝志清邀我去的，那時只有我與謝志清上樓唱歌，我
      太太則在樓下的泡沬紅茶店，我們進到包廂時，趙某已在裡面唱歌了，我們下
      樓進到電梯時，裡面有張某（指乙○○）、謝某（指謝志清）、一名不知名之
      女子挺著大肚子及我，到樓下後，我到泡沬店找我太太，看到有人打架，場面
      混亂，之後謝某就站在我旁邊了」（見原審八十八年二月二十二日訊問筆錄）
      、「我出電梯口至馬路後向左轉，找我太太（即紀孟宜）後，往回走，就看到
      我們同夥的一群人在追趕別人，我就再跑過去」（見原審八十八年八月十三日
      訊問筆錄），與證人即吳佳鴻之妻紀孟宜於原審審理時所證稱：「謝志清叫我
      們過去，我有上去ＫＴＶ，後來我先生要走時，我跟他一起下來的；當時電梯
      中之人我都不認識，故均無印象，我們一下來就看到外面有人在打架，可能是
      謝志清也在裡面吧，我看到我先生過去拉謝志清，我就先到我以前工作之泡沬
      紅茶等我先生，我先生接我後，他們是否已打完，我就不知道了」（見原審八
      十八年八月十三日訊問筆錄），二者所述過程全然不符，是共同被告吳佳鴻上
      開供述，顯難輕信。又設若吳佳鴻是時係為勸架而至現場，何以夥同謝志清追
      趕張國英後，復再追擊乙○○，所供亦與常情不合，且原審就其是否曾出手毆
      打乙○○一節，送請測謊鑑定，經高雄市政府警察局警察大隊以前揭施測方法
      ，鑑驗結果對「有關本案，案發當時，你有沒有毆打乙○○？」題組，吳佳鴻
      答稱：「沒有」部分，呈現不實反應，有前開鑑定人羅時強於原審審理時結證
      明確，並有該局八十八年四月十六日高市警刑大鑑字第二九九三號鑑驗通知書
      及八十八年九月三十日高市警刑大鑑字第七六八一號函附之同意書暨生理狀況
      表、題目表、測謊圖譜等影本在卷可佐，益證共同被告吳佳鴻前述所供無足採
      信，其應有共同毆打傷害告訴人甚明。
（六）又告訴人於原審審理時指稱：被告及謝志清、吳佳鴻等人自電梯走出來後，即
      開始追趕並出手毆打及持刀傷害，期間並沒有警車或路人干涉，亦未聽到有人
      喊「殺死你」等語，衡諸是時情狀，不僅被告毫無殺人動機可言，且依當時客
      觀環境，並無任何足以防阻被告殺人事由存在，參諸證人即前開高雄市立大同
      醫院醫師蘇國禎於原審審理時結證稱：告訴人所受傷勢，均為利器所致，均無
      傷及內臟，除了氣胸外，沒有立即致命危險等語（見原審法院八十六年度訴字
      第二二六九號卷），並審酌卷附該院八十八年十月二十六日高市醫歷字第四二
      三二號函附乙○○病歷資料影本一份以觀，設若被告是時確有殺人犯意，何以
      其持刀外創告訴人七處傷害停手前，均無造成告訴人死亡或有致命危險之傷勢
      ，顯見被告當時並無殺人犯意，應僅係以傷害之犯意而為。至告訴人乙○○所
      受傷勢，雖均為利器所致而未見有徒手毆擊挫傷，然共同被告吳佳鴻、謝志清
      既與被告丙○○間有犯意之聯絡及行為之分擔，承上說明，利器所致之刀傷既
  為被告丙○○所為，依共犯法理，就此傷害結果，渠等均應負責，併此敘明。
（七）綜上所述，本件罪證明確，被告丙○○事後空言否認犯行，顯係諉卸之詞，無
      從採信，被告丙○○之犯行洵堪認定。
二、核被告丙○○所為，係犯刑法第二百七十七條第一項之傷害罪。甲訴人以刑法第
    二百七十一條第二項、第一項之殺人未遂罪嫌起訴，依上開說明，尚有誤會，起
    訴法條應予變更。被告丙○○與吳佳鴻、謝志清間就傷害犯行，有犯意之聯絡及
    行為之分擔，均為共同正犯。
三、原審因而適用刑法第二十八條、第二百七十七條第一項，罰金罰鍰提高標準條例
    第一條前段（贅引同條第二項，應予訂正）之規定，並審酌被告僅因嫌隙，竟貿
    然持刀傷害他人，致告訴人受有上開嚴重傷害，犯罪後未坦承犯行，復未與告訴
    人達成和解等一切情狀，量處有期徒刑一年六月，被告丙○○供犯罪所用之刀械
    ，並未扣案復無積極證據足資證明係被告所有，為免執行困難，不另宣告沒收，
    其認事用法，均無不合，量刑亦屬適當，甲訴人上訴意旨，以被告有殺人之故意
    ，而非僅係原審所認定之傷害罪，被告上訴意旨，否認犯罪，一致指摘原判決不
    當，均無理由，應予駁回。
據上論結，應依刑事訴訟法第三百六十八條，判決如主文。
 本案經檢察官林炳雄到庭執行職務。
中    華    民    國     八十九     年       四       月     八     日
                              臺灣高等法院高雄分院刑事第七庭
                                  審判長法官  王光照
                                        法官  黃仁松
                                        法官  黃憲文
右正本證明與原本無異。
檢察官如不服本判決，應於判決送達後十日內向本院提出上訴狀，其未述理由者並
應於提出上訴狀後十日內向本院補提理由書（應附繕本)。
被告不得上訴。
                                      書記官  黃全忠
中    華    民    國     八十九     年       四       月     十一   日
附錄：本判決論罪科刑法條：
刑法第二百七十七條第一項：
傷害人之身體或健康者，處三年以下有期徒刑，拘役或一千元以下罰金。
                                                                  Ｊ


司法院資訊處製作；財團法人民間司法改革基金會備份。
